臺灣新北地方法院刑事判決
111年度金訴字第45號
公  訴  人  臺灣新北地方檢察署檢察官
被      告  郭文華


上列被告因洗錢防制法等案件，經檢察官提起公訴（110年度偵
第34678號），本院判決如下：
    主  文
郭文華犯如附表所示之罪，各處如附表所示之刑。應執行有期徒
刑捌月，併科罰金新臺幣壹萬貳仟元，罰金如易服勞役，以新臺
幣壹仟元折算壹日。
    事  實
一、郭文華明知將金融機構帳戶資料交給他人使用，常被利用作
    為與財產有關之犯罪工具，而得預見他人可能利用其所提供
    之金融機構帳戶實行詐欺或其他財產犯罪，並可預見將他人
    匯入其所提供金融帳戶內之款項，提領後交付予第三人之舉
    ，極可能係他人收取詐騙所得款項，用以掩飾詐騙所得去向
    、所在，仍不違背其本意，於民國110年6月9日某時許，與
    真實姓名年籍不詳，通訊軟體LINE暱稱「王齊恩」聯繫後（
    依卷內事證，無證據證明其行為時明知或可預見該詐欺集團
    人數為3人以上），共同意圖為自己不法之所有，基於詐欺
    取財、隱匿詐欺取財犯罪所得去向、所在之洗錢犯意聯絡，
    由郭文華將其所申設之中華郵政帳號00000000000000號帳戶
    （下稱本件帳戶）提供予該詐欺集團之成員使用，再由該詐
    欺集團某成員，於如附表所示時間，以如附表所示方式，詐
    欺如附表所示之人，致其等陷於錯誤，而依指示匯款至本件
    帳戶後，再由郭文華依指示，於如附表所示時、地，將款項
    提領後，再依指示層轉詐欺集團上游，而以此方式，掩飾、
    隱匿該集團詐欺所得之去向及所在。
二、案經蘇瑞碧訴由新北市政府警察局蘆洲分局報告臺灣新北地
    方檢察署檢察官偵查起訴。
    理  由
一、訊據被告郭文華固坦承有提供本件帳戶予他人，並依指示提
    領款項後，轉交予他人，然矢口否認涉有何詐欺、洗錢之犯
    行，並辯稱：伊當初只是想用特殊的方式辦理貸款，因為伊
    有卡債，一般銀行不會借伊錢，對方叫伊提供帳戶，要幫伊
    做金流，這樣核貸比較容易，因為錢不是伊的，所以對方要
    伊領出來還，伊就還給他，伊沒有詐騙之意思等語。經查：
  ㈠被告將本件帳戶資料提供予詐欺集團使用，再由詐欺集團某
    成員於如附表所示時間，以如附表所示方式，對如附表所示
    之人施以詐術，致其等陷於錯誤，而依指示匯款至本件帳戶
    後，再由被告於如附表所示時間，依指示將款項提領後，層
    轉詐欺集團上游，而以此方式，製造金流斷點，隱匿詐欺取
    財犯罪所得去向、所在等節，業據被告供承不諱（見110年
    度偵字第34678號卷【下稱偵卷】第11頁至第15頁、第85頁
    至第87頁、本院卷第80頁至第82頁、第107頁至第111頁)，
    核與證人即告訴人蘇瑞碧、被害人鄭凌隆於警詢時（見偵卷
    第21頁至第23頁、第27頁至第29頁）指述之情節大致相符，
    並有中華郵政股份有限公司110年7月6日儲字第1100178453
    號函暨所檢附帳號00000000000000號帳戶基本資料及歷史交
    易清單、被告與詐欺集團成員「王齊恩」之通訊軟體LINE對
    話記錄截圖及譯文、告訴人鄭凌隆之內政部警政署反詐騙諮
    詢專線紀錄表、屏東縣政府警察局里港分局新園派出所受理
    詐騙帳戶通報警示簡便格式表、金融機構聯防機制通報單、
    台北富邦銀行匯款委託書(證明聯)、告訴人蘇瑞碧之內政部
    警政署反詐騙諮詢專線紀錄表、新北市政府警察局板橋分局
    後埔派出所受理詐騙帳戶通報警示簡便格式表、金融機構聯
    防機制通報單、中國信託銀行匯款申請書影本、其中國信託
    銀行存摺封面及內頁明細影本各1份（見偵卷第31頁至第35
    頁、第37頁至第63頁）在卷可稽，此部分事實首堪認定。
　㈡被告雖以前詞置辯，然查：
　　⒈按行為人對於構成犯罪之事實，明知並有意使其發生者，
      為故意。行為人對於構成犯罪之事實，預見其發生而其發
      生並不違背其本意者，以故意論，刑法第13條定有明文。
      是故意之成立，不以對於構成犯罪之事實，明知並有意使
      其發生為必要，僅需對於構成犯罪之事實、結果，預見其
      發生，而其發生並不違背其本意即為已足。亦即倘行為人
      認識或預見其行為會導致某構成要件實現（結果發生），
      縱其並非積極欲求該構成要件實現（結果發生），惟為達
      到某種目的而仍容任該結果發生，亦屬法律意義上之容任
      或接受結果發生之「間接故意」，此即前揭法條所稱之「
      以故意論」。而共同正犯之意思聯絡，不以彼此間犯罪故
      意之態樣相同為必要，蓋刑法第13條第1項雖屬確定故意
      （直接故意），同條第2項則屬不確定故意（間接故意）
      ，惟不論「明知」或「預見」，僅係認識程度之差別，不
      確定故意於構成犯罪事實之認識無缺，與確定故意並無不
      同，進而基此認識「使其發生」或「容認其發生（不違背
      其本意）」。又被告對於犯罪事實之認識為何，存乎一心
      ，旁人無從得知，僅能透過被告表現於外之行為及相關客
      觀事證，據以推論；若被告之行為及相關事證衡諸常情已
      足以推論其對構成犯罪事實之認識及容認結果發生之心態
      存在，而被告僅以變態事實為辯，則被告自須就其所為係
      屬變態事實之情況提出合理之說明；倘被告所提相關事由
      ，不具合理性，即無從推翻其具有不確定故意之推論，而
      無法為其有利之判斷，合先敘明。
　　⒉查詐欺集團利用「車手」、「收水」等人員從事詐欺犯行
      ，於現今社會層出不窮，渠等往往對被害人施以諸如購物
      付款設定錯誤、中獎、退稅、健保費用、親友勒贖、涉嫌
      犯罪等各類詐術，致被害人誤信為真，詐欺集團再指示「
      車手」前往向被害人收取款項，復交由「收水」層轉詐欺
      集團，迭經大眾傳播媒體廣為披露、報導已有多年，更屢
      經政府機關為反詐騙宣導，故為吾人依一般生活認知所易
      於體察之常識，是依一般人之社會經驗，如以提供工作、
      支付薪資、對價等不尋常之話術，徵求不特定人代為提領
      金融帳戶內之不詳款項，或擔任代收、代轉不詳款項之工
      作，其目的極可能係欲吸收不特定人為「車手」或「收水
      」，以遂行其等詐欺取財之非法犯行，資以隱匿最終取得
      詐騙款項者之真實身分及詐騙款項之去向，已屬具一般智
      識經驗之人所能知悉或預見。而被告為53年次，行為時年
      逾50歲，教育程度為專科肄業，從事汽車材料銷售兼送貨
      工作(見本院卷第110頁），而依其於本院開庭時之應對反
      應，可認其應為智識正常且具有一定社會經驗之成年人，
      是被告對於上情，尚難諉為不知。更況乎，被告於偵訊時
      供稱：配合領錢之後，對方說會有人來拿，伊就把錢交給
      對方，伊當時有覺得奇怪，感覺伊好像車手，但是外務說
      沒關係等語（見偵卷第87頁）；於本院審理時供稱：對方
      一直叫伊快一點，伊就把錢領給他，伊覺得領錢蠻奇怪的
      ，但是因為伊希望貸款趕快下來，所以就沒有想太多，伊
      不知道對方是詐騙集團等語（見本院卷第110頁），是依
      被告上開供述，足徵其主觀上非全無預見其帳戶可能成為
      詐欺集團之人頭帳戶，且所提領之款項可能係詐欺集團詐
      騙所得之贓款，而仍依指示為之，其主觀上確有共同犯詐
      欺取財、洗錢之不確定故意甚明。
　　⒊又被告雖提出其與通訊軟體LINE暱稱「王齊恩」間之LINE
      對話紀錄1份（見偵卷第37頁至第43頁）以為佐證，然被
      告於本院準備程序時供稱：叫伊領錢的是通訊軟體LINE暱
      稱「陳嘉文」之人，所以伊跟「王齊恩」間之聊天紀錄，
      並未提到領錢相關事宜等語（見本院卷第80頁），是被告
      空言否認犯罪，自難遽以為有利於被告犯罪事實之認定。
　㈢綜上，被告所辯不足採信，本案事證已臻明確，被告犯行堪
      以認定，應依法論科。　
二、論罪科刑：
  ㈠論罪：
　　核被告所為，均係犯刑法第339條第1項之詐欺取財罪、洗錢
    防制法第14條第1項之一般洗錢罪。被告與「王齊恩」所屬
    詐欺集團成員間，就本案犯行有犯意聯絡及行為分擔，應論
    以共同正犯。又被告就如附表所示犯行，均係以一行為觸犯
    上開2罪名，均為想像競合犯，均應從一重論以一般洗錢罪
    。被告所犯如附表所示2罪，犯意各別，行為互殊，應予分
    論併罰。
　㈡科刑：
　　爰以行為人之責任為基礎，並審酌被告以提供本件帳戶，並
    依詐欺集團成員指示提款之方式，為本件詐欺及洗錢犯行之
    犯罪手段，及其於本院審理時自陳專科肄業、從事汽車材料
    銷售兼送貨之工作，與父親、弟弟同住之家庭經濟狀況（見
    本院卷第110頁），於本案發生前五年內，無任何論罪科刑
    之紀錄，有臺灣高等法院被告前案紀錄表1份在卷可參，素
    行尚可，兼恆其造成告訴人及被害人等受有共計30萬元之財
    產損害，復無證據可認其自本件犯行獲有利益，暨其犯後始
    終否認犯行，亦未與告訴人及被害人等達成和解或賠償其等
    所受損害之犯後態度等一切情狀，分別量處如主文所示之刑
    ，並諭知易服勞役之折算標準，暨定其應執行之刑及易服勞
    役之折算標準。
三、沒收：
　  依卷內事證並無證據足資證明被告已實際獲取犯罪所得，而
    受有不法利益，爰不予宣告沒收其犯罪所得，附此敘明。
據上論斷，應依刑事訴訟法第299條第1項前段（僅記載程序法條
），判決如主文。
本案經檢察官謝承勳偵查起訴，由檢察官秦嘉瑋到庭執行職務。
中　　華　　民　　國　　111 　年　　9 　　月　　6 　　日
                  刑事第十二庭  審判長法  官  陳正偉
　　　　　　　　　
　　　　　　　　　                    法  官  陳志峯
　　　　　　　　　
　　　　　　　　　                    法  官  鄭淳予
上列正本證明與原本無異。
如不服本判決，應於判決送達後20日內敘明上訴理由，向本院提
出上訴狀（應附繕本），上訴於臺灣高等法院。其未敘述上訴理
由者，應於上訴期間屆滿後20日內向本院補提理由書「切勿逕送
上級法院」。
                                      書記官  汪承翰
中　　華　　民　　國　　111 　年　　9 　　月　　7 　　日
附錄本案論罪科刑法條全文：　　
洗錢防制法第2條
本法所稱洗錢，指下列行為：
一、意圖掩飾或隱匿特定犯罪所得來源，或使他人逃避刑事追訴
    ，而移轉或變更特定犯罪所得。
二、掩飾或隱匿特定犯罪所得之本質、來源、去向、所在、所有
    權、處分權或其他權益者。
三、收受、持有或使用他人之特定犯罪所得。

洗錢防制法第14條
有第二條各款所列洗錢行為者，處七年以下有期徒刑，併科新臺
幣五百萬元以下罰金。
前項之未遂犯罰之。
前二項情形，不得科以超過其特定犯罪所定最重本刑之刑。

中華民國刑法第339條
意圖為自己或第三人不法之所有，以詐術使人將本人或第三人之
物交付者，處五年以下有期徒刑、拘役或科或併科五十萬元以下
罰金。
以前項方法得財產上不法之利益或使第三人得之者，亦同。
前二項之未遂犯罰之。

附表
編號 被害人 詐騙方式 主文 1 蘇瑞碧 該詐欺集團某成員於110年6月16日16時40分許，以通訊軟體LINE與蘇瑞碧聯繫，佯稱係其親友，因需錢孔急，急需借款等語，致蘇瑞碧陷於錯誤，於同年月18日11時許，依指示匯款10萬元，至本件帳戶內，郭文華再依指示，於同日12時17分、18分、20分、21分、30分許，分別提領2萬元（共4筆）、1萬9千元後，再依指示層轉詐欺集團上游。 郭文華共同犯洗錢防制法第十四條第一項之一般洗錢罪，處有期徒刑 陸月，併科罰金新臺幣 壹萬元，罰金如易服勞役，以新臺幣壹仟元折算壹日。 2 鄭凌隆 該詐欺集團某成員於110年6月16日某時許，以通訊軟體LINE與鄭凌隆聯繫，佯稱係其親友，因需錢孔急，急需借款等語，致鄭凌隆陷於錯誤，於同年月18日10時24分許，依指示匯款20萬元，至本件帳戶內，郭文華再依指示，於同日11時36分許，提領20萬元後，再依指示層轉詐欺集團上游。 郭文華共同犯洗錢防制法第十四條第一項之一般洗錢罪，處有期徒刑 肆月，併科罰金新臺幣 伍仟元，罰金如易服勞役，以新臺幣壹仟元折算壹日。